臺灣臺北地方法院刑事判決　　　　　　　95年度訴字第1428號
公　訴　人　臺灣臺北地方法院檢察署檢察官
被　　　告　乙○○
上列被告因誣告等案件，經檢察官提起公訴（94年度偵字第
22545 號），本院判決如下：
    主  文
乙○○公然侮辱人，處拘役拾日，如易科罰金，以新台幣壹仟元
折算壹日。
被訴誣告部分無罪。
    事  實
一、乙○○與其鄰居丁○○○（另為不起訴處分）因裝置廣告招
　　牌之事發生爭吵，竟於民國94年11月7 日15時許，在臺北巿
    萬華區○○路29號前（檢察官起訴書誤為21號前），對丁○○○辱罵「覽叫」（臺語，指男性性器官）並以二手向外撥
    ，公然侮辱丁○○○。
二、案經丁○○○訴由臺北巿政府警察萬華分局暨丁○○○訴請
　　檢察官偵查起訴。
    理  由
壹、有罪部分
一、訊據被告乙○○對於前述時地與告訴人丁○○○發生爭執一
    事故直承不諱，惟否認有以「覽叫」一詞辱罵丁○○○，辯
    稱：伊是用國語說「我懶得跟你叫」，並非辱罵云云。惟查
    ：
  (一)上開被告以「覽叫」一詞辱罵告訴人之事實，業經證人丙○○定於偵查及本院審理中證述明確。
  (二)被告之妻即證人甲○○○於偵查中亦結證稱：「（有無聽到
    乙○○罵丁○○○『覽叫』？）有，台語及國語都有說，是
    用台語說『覽叫』，及國語說懶得與你計較」（見22545 偵
    查卷36頁背面），於本院審理中，證人甲○○○亦證述：「
    .... 告 訴人還說是我們侵占，要拆招牌，被告有去看病，
    精神比較不好，被告有說覽叫，懶得跟你叫... 」（見本院
    審判筆錄第6 頁），顯見被告確有以台語「覽叫」一詞辱罵
    告訴人無訛。
  (三)雖被告辯稱：伊是說懶得跟你叫云云。然證人甲○○○已經
    證述被告先後以台語「覽叫」及國語「懶得跟你計較」辱罵
    告訴人，顯見被告在爭執過程中，確有用「覽叫」一詞，而
    台語「覽叫」一詞並非國語「懶得跟你計較」或「懶得跟你
    叫」之語義，此為社會上一般人所週知，且在客觀上足使人
    精神上或心理上感到難堪或不快，此亦為社會一般人所得認
    識，故被告以「覽叫」一詞辱罵告訴人，顯在侮辱告訴人甚
    明，被告所辯不足採信。事證明確，自應依法論科。
二、核被告所為係犯刑法第309 條第1 項之公然侮辱罪。爰審酌
    被告於大庭廣眾之下，以「覽叫」一詞辱罵告訴人，使告訴
    人難堪，告訴人受到精神上之損害程度，被告犯罪後否認犯
    行，及其他被告犯罪動機等一切情狀，量處拘役十日，並諭
    知易科罰金之折算標準。
貳、無罪部分
一、公訴意旨另以：被告乙○○明知丁○○○並未對沈某辱罵「
    賊」，竟意圖使丁○○○受刑事處分，而於九十四年十一月
    十四日偽稱：丁○○○罵其「賊」，而向臺北巿政府警察局
    萬華分局漢中派出所提出公然侮辱之告訴，因認被告此部分
    涉有刑法第169條第1項之誣告罪嫌。
二、按刑法第169 條第1 項之誣告罪，必「告訴人所訴被訴人之
    事實必須完全出於虛構為要件，若有出於誤會或懷疑有此事
    實而為申告，以致不能證明其所訴之事實為真實，縱被訴人
    不負刑責，而告訴人本缺乏誣告之故意，亦難成立誣告罪名
    」，最高法院著有44年台上字第892 號判例可供參酌。檢察
    官認被告涉有上開罪嫌，無非以證人丙○○之證言及認證人
    甲○○○係被告之配偶，證言不足採為其論據。
三、經查：
  (一)證人丙○○於偵查及本院審理中固均證稱，伊於被告與告訴
    人二人爭吵時有在場聽聞，且吵架之過程中，伊未曾聽見告
    訴人有以「賊」辱罵被告等情，惟查，證人丙○○於本院作
    證時，本院質以被告與告訴人二人爭吵時是否全程聽聞一節
    ，證人丙○○稱：「我聽到大聲才出去，所以之前他們說什
    麼我沒有聽到，他們之間吵的我覺得沒有意義，後來我就進
    去了，後來他們說什麼我就不知道了」（見本院審判筆錄第
    3 頁），顯見證人丙○○並非於被告等二人爭吵時全程在場
    ，故告訴人究竟有無以「賊」一詞辱罵被告，尚需調查其他
    證據。
  (二)證人甲○○○於偵查中即證稱：「（94年11月7 日15時在台
    北市○○路31號有無聽到丁○○○罵乙○○是『賊』？）有
    ，她說乙○○掛招牌是『賊』，是在台北市○○路29號前說
    的」（見22545 偵查卷36頁背面），於本院審理中，證人甲○○○亦證稱：「（告訴人跟你說拆招牌的時候，有無罵你
    ？）告訴人說我們是侵占，是像小偷一樣，是用台語說『賊
    仔』，「（告訴人說『賊仔』的時候，你先生是否回來？）
    是的」，「（告訴人罵『賊仔』的時候，證人丙○○是否在
    場？）他剛開始沒出來，大聲的時候才出來，後來丙○○又
    進去了，他在賣衣服」（見本院審判筆錄第6 頁），由以上
    證人甲○○○之證言觀之，其自偵查時起即證述告訴人亦有
    以「賊」一詞辱罵被告。且證人甲○○○陳稱證人丙○○並
    非全程在場，丙○○於爭吵之先階段與後階段均不在場等情
    ，亦與丙○○所言相符，故證人甲○○○之證言難認有何虛
    假不實之處，自不能僅憑證人為被告之配偶，遽認其證言不
    足採信。
  (三)不唯如此，被告與告訴人間因招牌爭議，雙方確實發生爭執
    ，告訴人尚且對被告提出竊佔之告訴，嗣經檢察官調查結果
    認被告之犯罪嫌疑不足而為不起訴處分，此有台灣高等法院
    被告前案紀錄表在卷可查，且告訴人對被告提出竊佔之告訴
    之前，由告訴人之夫陳雅各以存證信函要求被告回復原狀，
    否則將於一週內追究被告竊佔罪責，此亦有被告提出之存證
    信函在卷可查，顯見告訴人方面確實認為被告使用廣告招牌
    一事確有「竊佔」之嫌疑，而竊佔在一般國民之理解上，即
    為「偷」、「賊」之意。故當告訴人與被告爭執被告不能使
    用招牌一事時，被告主觀上認告訴人指摘伊為「賊」一節，
    依上開最高法院判例所示，難認被告非出於誤會或懷疑有此
    事實，而係杜撰或誣指告訴人。
  (四)綜上所述，被告與告訴人爭吵之時，在客觀上，依證人甲○○○之證詞，告訴人確有以「賊」一詞辱罵被告，且在主觀
    面，告訴人於先前已經以存證信函催告被告拆除招牌，並以
    「竊佔」一詞指摘被告，故被告在主觀上亦有告訴人指伊為
    「賊」之認識，是以被告以告訴人有以「賊」一詞辱罵而提
    出告訴，依前述最高法院之判例所示，尚難認有誣告之故意
    ，既不能證明被告犯罪，有關檢察官起訴被告誣告部分自應
    為無罪之判決。
據上論斷，應依刑事訴訟法第299 條第1 項前段、第301 條第1
項，刑法第309 條第1 項、第41條第1 項前段，刑法施行法第1
條之1判決如主文。
本案經檢察官於知慶到庭執行職務
中　　華　　民　　國　　96　　年　　4　　月　　26　　日
　　　　　　　　刑事第六庭  審判長法  官　周占春
                                  法  官  趙子榮
                                  法  官  林晏如
上正本證明與原本無異。
如不服本判決，應於判決送達後10日內向本院提出上訴狀（應抄
附繕本）。告訴人或被害人如對於本判決不服者，應具備理由請
求檢察官上訴，其上訴期間之計算係以檢察官收受判決正本之日
期為準。
                                  書記官  林妙穗
中　　華　　民　　國　　96　　年　　4　　月　　26　　日
附錄本判決所引法條
刑法第309條第1項
公然侮辱人者，處拘役或三百元以下罰金。
